【裁判字號】    98,婚,191
【裁判日期】    980811
【裁判案由】    離婚
【裁判全文】
臺灣臺南地方法院民事判決               98年度婚字第191號
原      告  乙○○
被      告  甲○○
                        廈30.
上列當事人間請求離婚事件，經本院於民國98年7月28日言詞辯
論終結，判決如下：
    主      文
准原告與被告離婚。
訴訟費用新臺幣參仟元由被告負擔。
    事實及理由
一、被告未於言詞辯論期日到場，核無民事訴訟法第386條所列
    各款情形，爰依原告之聲請，由其一造辯論而為判決。
二、本件原告起訴主張：
  (一)原告乙○○（女，民國○○年○月○○日生，身分證統一編號：Ｚ
    000000000號）與被告甲○○（男，47年4月24日生，身分證
    統一編號：Ｚ000000000號）於69年4月12日結婚，婚後育有
    已成年之長女陳淑雲（69年10月25日生，身分證統一編號：
    Ｚ000000000號）、長子陳俊甫（70年12月17日生，身分證統
    一編號：Ｚ000000000號）、次女陳慧珊（73年11月27日生，
    身分證統一編號：Ｚ000000000號），目前兩造婚姻關係存續
    中。
  (二)被告長年居住於中國大陸，在十五年前即與中國大陸北京人
    發生外遇，另組家庭，鮮少返臺，自五年前起被告如有返臺
    也與原告分房而睡，原告睡臥房，被告睡沙發，兩造互動冷
    淡，互不關心，在96年3月16日被告曾因母喪短暫回臺之外
    ，迄今未曾返家，而被告停留中國大陸期間亦甚少與原告電
    話、書信連絡，兩造幾無互動。
  (三)兩造婚姻關係早已名存實亡，多次溝通後，兩造同意協議離
    婚，而被告卻遲不返臺辦理相關離婚手續，原告於97年10月
    1日曾委託律師代為函告被告能儘速定期回臺灣，並就律師
    函所附之離婚協議書表示意見，被告於97年10月21日回覆同
    意雙方所定之離婚條件並簽妥離婚協議書，惟回函中附註其
    因有不便而無法回臺灣等語。
  (四)按有前項以外之重大事由，難以維持婚姻者，夫妻之一方得
    請求離婚，民法第1052條第2項定有明文。又婚姻以夫妻之
    共同生活為目的，夫妻應以誠摯相愛為基礎，相互尊重、忍
    讓與諒解，共同建立和諧美滿幸福之家庭，若夫妻無法共同
    生活致此誠摯基礎嚴重動搖甚或流失殆盡，即屬民法第1052
    條第2項前段所稱之難以維持婚姻之重大事由。兩造既已分
    居臺灣、中國大陸兩地長達數年之久，已形同陌路，夫妻關
    係名存實亡，且被告亦不願再繼續維持婚姻，有違婚姻共同
    生活之本旨，爰依民法第1052條第2項規定，請求判決離婚
    。並聲明：准原告與被告離婚。
三、被告未於言詞辯論期日到場，亦未提出書狀作任何聲明或陳
    述。
四、得心證之理由：
  (一)按夫妻間有民法第1052條第1項所列各款以外之重大事由，
    而難以維持婚姻者，夫妻之一方得請求離婚，民法第1052條
    第2項定有明文。又按婚姻係以誠摯相愛地共同生活為基礎
    ，若此基礎已動搖，則婚姻關係即屬破裂，基於近代離婚法
    立法例大多由有責主義而至破綻主義之趨勢，法院即應認定
    該情形屬難以維持婚姻之重大事由。次按，夫妻均有民法第
    1052條第1項所定情形之一時，雙方各得向法院請求離婚，
    不能以請求之一方亦有判決離婚原因，即謂其不得訴請離婚
    ；同條第2項但書規定難以維持婚姻之重大事由應由夫妻之
    一方負責者，僅他方得請求離婚，係為公允而設，故難以維
    持婚姻之重大事由，夫妻雙方均須負責時，應比較衡量雙方
    之有責程度，僅責任較輕之一方，得向責任較重之他方請求
    離婚，有責程度相同時，雙方均得請求離婚，始符公平（參
    照最高法院90年度臺上字第2215號判決）。
  (二)查原告主張兩造於69年4月12日結婚，婚後育有已成年之長
    女陳淑雲（69年10月25日生，身分證統一編號：Ｚ000000000
    號）、長子陳俊甫（70年12月17日生，身分證統一編號：Ｚ0
    00000000號）、次女陳慧珊（73年11月27日生，身分證統一
    編號：Ｚ000000000號），目前兩造婚姻關係存續中之事實，
    業據原告提出戶籍謄本2份為憑，核屬相符，自足信為真正
    。
  (三)原告另主張被告長年居住於中國大陸，在十五年前即與中國
    大陸北京人發生外遇，另組家庭，鮮少返臺，自五年前起被
    告如有返臺也與原告分房而睡，原告睡臥房，被告睡沙發，
    兩造互動冷淡，互不關心，在96年3月16日被告曾因母喪短
    暫回臺之外，迄今未曾返家，而被告停留中國大陸期間亦甚
    少與原告電話、書信連絡，兩造幾無互動。原告於97年10月
    1日曾委託律師代為函告被告能儘速定期回臺灣，並就律師
    函所附之離婚協議書表示意見，被告於97年10月21日回覆同
    意雙方所定之離婚條件並簽妥離婚協議書，惟回函中附註其
    因有不便而無法回臺灣等情，業據原告提出瑞信法律事務所
    函、空白離婚協議書、航空掛號函件執據、被告於97年10月
    21日簽名之回函、被告簽名之離婚協書為證，並舉證人即兩
    造長女陳淑雲到庭證稱：「之前我是聽長輩說被告在大陸有
    發生外遇，對象是與大陸女子，直到民國94年時，我去大陸
    玩，有順便去被告在大陸的住所探視被告，我在被告住所有
    發現女子高跟鞋、衣服、日用品，我有看到被告與大陸女子
    的靠在一起的合照，我沒有詢問被告關於大陸女子的是情，
    被告也沒有跟我說過，但我伯伯有在大陸做生意，我伯伯有
    說被告在大陸確實有外遇，並且與外遇女子同居生活，被告
    與該女子在大陸沒有子女。」「（問：是否從94年間開始，
    被告如果返回臺灣，兩造就分房而睡？）是，被告如果回台
    ，被告就睡沙發，原告就睡房間。」「兩造從94年的互動很
    冷淡，如果原告去上班，被告就睡覺，原告如果在家，被告
    就跑出去徹夜未歸。被告在大陸期間，也沒有打電話回家問
    家裡的情形，也沒有打電話問候原告或是詢問原告的相關情
    形，兩造幾乎無互動。」「（問：被告最後一次住在家裡的
    時間？）是在96年3、4月間我祖母過世期間，被告還有回台
    ，從96年3、4月以後到現在為止被告都無回家，從那次到現
    在被告也都沒有打電話、書信與家裡聯絡。」「（問：被告
    在97年1月31日有返台，97年2月1日離台，這次被告回台有
    無回家？）沒有，被告這次回台都沒有告知原告或家裡的人
    說，我們不知道被告回家的事情。」「（問：兩造是否會吵
    架？）不會，但是彼此互動冷淡，沒有夫妻感情。」等語（
    見本院98年7月28日言詞辯論筆錄），核與原告主張之事實
    相符，再經本院調閱被告入出境紀錄，被告自93年間起一年
    僅返回臺灣一次，每次停留短則一日，長則三週左右，而其
    最近二次返回臺灣分別為96年3月16日入境、96年4月6日出
    境；97年1月31日入境，僅停留一日，97年2月1日出境，有
    內政部入出國及移民署98年3月19日移署資處寰字第0980043
    621號函在卷可稽，惟被告在97年1月31日回臺並未返家，業
    經證人陳淑雲證述屬實，堪信被告自96年4月6日出境後，迄
    今為止已二年四個月未曾返家，堪信原告主張上開事實為真
    正，應可採信。
  (四)查被告長年居住於中國大陸，在十五年前即與大陸地區人民
    發生外遇，另組家庭，鮮少返臺，自五年前起被告如有返臺
    也與原告分房而睡，兩造互動冷淡，互不關心，被告在96年
    4月6日出境後，迄今已二年四個月未曾返家，而被告停留中
    國大陸期間甚少與原告電話、書信連絡，兩造幾無互動。原
    告委託律師代為函告被告就律師函所附之離婚協議書表示意
    見，被告於97年10月21日回覆同意雙方所定之離婚條件並簽
    妥離婚協議書，堪信客觀上兩造共同生活所需誠擎的互敬互
    愛之基礎不復存在，應認為兩造婚姻已生破綻，參諸前開說
    明，應構成民法第1052條第2項難以維持婚姻之重大事由。
    再觀之上開兩造婚姻破裂之事由，應可歸責於被告，且被告
    並未到庭舉證證明兩造婚姻破裂原因係因原告行為所致或原
    告可責性較重，自應認為兩造婚姻破裂原因不可歸責於原告
    ，則原告依上開規定，請求判決離婚，依法並無不合。從而
    ，原告依民法第1052條第2項規定，請求判決兩造離婚，即
    屬有據，應予准許。
五、本件訴訟費用應由敗訴之被告負擔。經查，原告支出第一審
    訴訟費用裁判費新臺幣3,000元，應由被告負擔，爰確定如
    主文第二項所示。
六、據上論結，本件原告之訴為有理由，依民事訴訟法第385條
    第1項前段、第78條、第87條第1項，判決如主文。
中    華    民    國    98    年    8     月    11    日
                  家事法庭    法  官  鄭  彩  鳳
上正本係照原本作成。
如對本判決上訴，須於收受判決正本送達後20日內向本院提出上
訴狀，並繳納上訴費及附具繕本。
中    華    民    國    98    年    8     月    11    日
                              書記官  黃  心  怡


司法院資訊處製作；財團法人民間司法改革基金會備份。
